【裁判字號】    92,訴,575
【裁判日期】    921024
【裁判案由】    損害賠償
【裁判全文】
臺灣新竹地方法院民事判決  九十二年度訴字第五七五號
    原      告  乙○○
    被      告  甲○○
右當事人間損害賠償事件，本院於民國九十二年十月三日辯論終結，判決如左：
    主      文
被告應給付原告新台幣貳佰伍拾萬元及自民國九十二年九月二十一日起至清償日止，
按年息百分之五計算之利息。
訴訟費用由被告負擔。
本判決第一項於原告以新台幣捌拾萬元供擔保後得假執行。
    事      實
甲、原告方面：
一、聲明：求為判決如主文第一項所示及以供擔保為條件之假執行宣告。
二、陳述：
（一）原告於九十年二月十五日分別與訴外人展傑股份有限公司（以下簡稱展傑公司
      ）、得居建設有限公司（以下簡稱得居公司）簽訂土地及房屋預定買賣契約書
      ，價金各為六百五十萬元，總計一千三百萬元，而其中土地預定買賣契約部分
      係由被告代理展傑公司簽訂。簽約後，原告旋於九十年三月一日前交付五百萬
      元，作為支付前開買受土地及房屋之一部價款（土地部分為二百五十萬元）。
      而依房屋預定買賣契約書第八條約定，原告所買受之房屋應於九十年三月十日
      開工，並自開工日起算三百六十個日曆天（即九十一年三月五日前）完工，惟
      迄今尚無任何動工跡象，原告為免損害繼續擴大，於九十一年四月十九日以新
      竹縣湖口郵局第六十八號存證信函解除前開買賣契約。
（二）查本件買賣契約既已依法解除，原告本得依據民法第二百五十九條第一、二款
      規定及兩造所訂契約之約定向出賣人即展傑公司、得居公司請求返還價金。詎
      原告於九十一年五月二十七日向台灣桃園地方法院民事庭提出對訴外人得居公
      司、展傑公司請求返還價金之訴訟，經該院通知得居公司、展傑公司到庭說明
      ，其中訴外人展傑公司表示前開土地預定買賣契約書上展傑公司印文並非真正
      ，且未蓋有負責人之印文，而展傑公司並未與原告或授權他人得與原告訂立前
      開土地預定買賣契約，而本件亦無表見代理情事，自無須負返還價金責任等情
      ；而台灣桃園地方法院審理結果，亦認就前開土地預定買賣契約書上並無展傑
      公司法定代理人之印文或簽名，而係在展傑公司印文下方蓋有被告之印文，因
      展傑公司否認該公司名義印文之真正，而由展傑公司、得居公司簽訂之合建契
      約書，就對外出售房地應各自與買方成立買賣契約，復無證據證明展傑公司有
      授權被告或得居公司得代為簽訂前開土地預定買賣契約書，又無構成表見代理
      情事，則原告自不能向展傑公司請求返還價金等情。至此原告始知所簽訂之前
      開土地預定買賣契約書係遭被告欺騙；且基於前述，被告明知未得訴外人展傑
      公司之授權代理簽訂前開土地預定買賣契約書，竟意圖為自己不法所有偽刻展
      傑公司印文，進而偽造該契約書，致原告陷於錯誤交付此部分價金二百五十萬
      元，而此二百五十萬元亦係由被告收取，自致生損害於原告。
（三）按因故意或過失，不法侵害他人之權利者，負損害賠償責任；故意以背於善良
      風俗方法，加損害於他人者亦同；又按無代理權人，以他人之代理人名義所為
      之法律行為，對於善意之相對人，負損害賠償之責，民法第一百八十四條第一
      項、第一百一十條分別定有明文。查被告顯係以詐欺之不法侵權行為，使原告
      陷於錯誤而交付土地部分之價金二百五十萬元給被告，而致生損害，是原告自
      得依侵權行為法律關係請求被告賠償前開二百五十萬元之價金損失。又被告既
      係無代理展傑公司簽訂前開土地預定買賣契約書之權限，卻以展傑公司之名義
      與原告簽約，並收取價金，且於訂約當時又告知原告其有代理展傑公司之權限
      ，致使原告相信並與其簽約，惟實際上原告並不知被告無代理之權限，故被告
      既係無權代理而致善意之原告受有損害，原告亦得依據民法第一百一十條之規
      定請求被告賠償此部分損害二百五十萬元，並就上開二項請求，請擇一有理由
      者為判決。
三、證據：提出房屋預定買賣契約書、土地預定買賣契約書、原告寄發湖口郵局第六
    十八號存證信函、原告向台灣桃園地方法院所提出之起訴狀、展傑公司答辯狀、
    台灣桃園地方法院九十一年度訴字第一０五三號民事判決（以上均為影本）各一
    份為證。
乙、被告方面：
    被告未於言詞辯論期日到場，亦未提出準備書狀作任何聲明或陳述。
    理      由
一、程序方面：
    本件被告經合法通知，未於言詞辯論期日到場，核無民事訴訟法第三百八十六條
    各款所列情形，爰依原告聲請，由其一造辯論而為判決。
二、本件原告起訴主張其於九十年二月十五日分別與訴外人展傑公司、得居公司簽訂
    土地及房屋預定買賣契約書，價金各為六百五十萬元，總計一千三百萬元，而其
    中土地買賣契約部分係由被告代理展傑公司簽訂；簽約後原告業依約支付五百萬
    元作為前開土地及房屋之部分價款；而前開買賣之房屋原應於九十一年三月五日
    前完工，惟迄無開工，原告乃依法解除系爭買賣契約；並向台灣桃園地方法院起
    訴請求展傑公司返還土地部分之價金二百五十萬元，惟經審理結果，始知展傑公
    司根本未授權被告代理簽訂前開契約，契約書上展傑公司印文亦非真正，亦無構
    成表見代理情事；則被告既明知未得展傑公司之授權，竟偽刻展傑公司印文後偽
    造土地預定買賣契約書，與原告簽約，致原告陷於錯誤交付土地價款二百五十萬
    元與被告，致生損害於原告；原告自得本於侵權行為及無權代理法律關係請求被
    告賠償其所受之損害，並請擇一有理由者為判決等情。被告則未於言詞辯論期日
    到場，亦未提出準備書狀作何聲明或陳述。
三、原告主張前開簽訂之土地預定買賣契約書，雖係訴外人展傑公司之名義與原告簽
    訂，惟該契約並無展傑公司法定代理人之印文，僅有被告之印文，而當前開土地
    連同房屋預定買賣契約書簽訂後，原告業依約給付房地價款共五百萬元，然出賣
    人不但未於約定之九十一年三月五日前完工，甚至一直無動工跡象，原告乃依法
    解除前開房地買賣契約，並向台灣桃園地方法院訴請展傑公司返還土地部分之價
    金二百五十萬元，惟展傑公司否認有簽訂前開土地預定買賣契約書，而該契約書
    上之展傑公司印文並非真正，亦未授權被告與原告簽訂前開土地預定買賣契約書
    ，台灣桃園地方法院經審理結果，亦認並無證據證明前開土地預定買賣契約書上
    展傑公司之印文為真正，且亦未能證明展傑公司有授權被告或其他人與原告訂立
    前開土地預定買賣契約，此外無構成表見代理情事，自無須負返還價金責任，因
    而駁回原告在該事件之訴等情，業據原告提出房屋預定買賣契約書、土地預定買
    賣契約書、原告寄發湖口郵局第六十八號存證信函、原告向台灣桃園地方法院所
    提出之起訴狀、展傑公司答辯狀、台灣桃園地方法院九十一年度訴字第一０五三
    號民事判決各一份為證，而被告經通知未到庭，亦未提出書狀為任何爭執，自堪
    信原告此部份之主張為真實。又查本件既然展傑公司否認有授權被告可代為簽訂
    前開土地預定買賣契約書，則原告主張前開土地預定買賣契約書係被告未經展傑
    公司之授權，即以該公司名義與原告簽訂，被告之所為業已構成無權代理等情，
    即應由被告就其代理展傑公司與原告簽訂前開土地預定買賣契約書係經展傑公司
    授權之事實負舉證責任。
四、查被告經通知並未到庭，亦未提出任何證明，已難認其以展傑公司名義代為簽訂
    前開土地預定買賣契約書係經展傑公司之授權；次查前開土地預定買賣契約書之
    簽署欄固蓋有展傑公司之印文，惟基於前述，該印文既經展傑公司否認真正，則
    自無從以前開土地預定買賣契約書上有展傑公司之印文，即認被告有經展傑公司
    之授權代為簽訂買賣契約；況查前開土地預定買賣契約書出賣人簽署欄部分，並
    無展傑公司法定代理人之印文，另該契約書內手寫部分均僅加蓋展傑公司名義及
    被告之印文，亦有該土地預定買賣契約書在卷可稽，亦與一般以公司名義簽訂契
    約會同時加蓋公司及法定代理人印文之常情不符，故均難認定展傑公司確有授權
    被告代理簽訂前開土地預定買賣契約書之情事。次查得居公司與展傑公司間雖有
    簽訂合建契約書，惟就對外出售房地部分係約定併售分收之方式，亦即係由得居
    公司與展傑公司各自與買方簽訂建物及土地預定買賣契約；又就前開合建之房地
    ，展傑公司固委由得居公司進行廣告，並得由得居公司尋覓經展傑公司認可之銷
    售公司代為銷售，房地款之收取則可由得居公司代為負責通知等意旨，惟得居公
    司所得自展傑公司授權權限，亦僅止刊登廣告即要約引誘階段，尚無展傑公司授
    權得居公司就土地部分得代為與買方簽訂土地預定買賣契約書之意思，另亦無證
    據證明展傑公司已受通知或有其他實際知悉得居公司或被告有以展傑公司名義代
    理與原告簽訂土地預定買賣契約書之表見代理情事，亦有台灣桃園地方法院九十
    一年度訴字第一○五三號民事判決一份在卷可按，益證被告以展傑公司名義與原
    告簽訂前開土地預定買賣契約書，並未獲得展傑公司之授權，亦即係屬無權代理
    之行為。
五、按無代理權人，以他人之代理人名義所為之法律行為，對於善意之相對人，負損
    害賠償之責，民法第一百一十條定有明文；查原告主張被告並無代理權而代理展
    傑公司與原告訂立土地預定買賣契約書，使不知情之原告因而交付土地部分之價
    金二百五十萬元，並由被告收受，因而受有前開二百五十萬元之損害，揆諸上開
    規定，被告自應就其以展傑公司之代理人身分所為之法律行為，對於善意之原告
    負損害賠償之責，則原告本於無權代理法律關係，請求被告賠償其所受之損害二
    百五十萬元及法定遲延利息，即屬有據，應予准許。又原告既係請求本院就其主
    張之無權代理及侵權行為法律關係擇一有理由者為判決，而基於前述，原告就本
    於無權代理法律關係所為本件之請求業經認為有理由，則就其另基於侵權行為法
    律關係請求部分，即無庸再予論究，併此敘明。
六、假執行之宣告：
    原告陳明願供擔保，聲請宣告假執行，核無不合，爰酌定相當擔保金額併准許之
    。
七、據上論結，本件原告之訴為有理由，依民事訴訟法第三百八十五條第一項前段、
    第七十八條、第三百九十條第二項判決如主文。
中      華      民      國    九十二    年      十      月    二十四    日
                                  臺灣新竹地方法院民事第一庭
~B法      官  李承訓
右為正本係照原本作成。
如對本判決上訴，須於判決送達後廿日內向本院提出上訴狀。
~B法院書記官  吳玉蘭
中      華      民      國    九十二    年      十      月    二十七    日


司法院資訊處製作；財團法人民間司法改革基金會備份。
